---
title: "Arrumando Dados com tidyr"
author: "by Edneide Ramalho"
date: "`r format(Sys.time(), '%d %B, %Y')`"
output: 
    html_document:
      highlight: textmate
      logo: logo.png
      theme: flatly
      number_sections: yes
      toc: yes
      toc_float:
        collapsed: yes
        smooth_scroll: no
---

# Três regras para dados tidy (organizados)

1.  Cada variável deve ter sua própria coluna.
2.  Cada observação deve ter sua própria linha.
3.  Cada valor deve ter sua própria célula.

```{r}
library(tidyr)
library(tidyverse)
table1
```

```{r}
table2
```

```{r}
table3
```

```{r}
table4a
```

Apenas a tabela 1 está organizada, e isto facilita muitas operações com a base de dados, como podem ser vistas nos exemplos a seguir.

-   **Exemplos com a tabela 1:**

```{r}
# Compute rate per 10,000
table1 %>% 
  mutate(rate = cases / population * 10000)
```

```{r}
# Compute cases per year
table1 %>% 
  count(year, wt = cases)
```

```{r}
# Visualize changes over time
library(ggplot2)
ggplot(table1, aes(year, cases)) +
  geom_line(aes(group = country), color = "grey50") +
  geom_point(aes(color = country))
```

# `gather()` e `spread()`

Muitas vezes os dados podem apresentar os seguintes problemas:

-   Uma variável pode estar espalhada por várias colunas.

-   Uma observação pode estar espalhada por várias linhas.

## `gather()`

Vejamos o exemplo da table4, em que os nomes das variáveis 1999 e 2000 são na verdade valores da variável year.

```{r}
table4a
```

Precisamos "reunir" estas duas colunas em um novo para de variáveis. Precisamos de 3 parâmetros:

-   O conjunto de colunas que representam valores, não variáveis. Neste caso, 1999 e 2000.

-   
