---
title: "Modelagem Epidêmica"
author: "Edneide Ramalho"
date: "`r format(Sys.time(), '%d %B, %Y')`"
output: 
    html_document:
      highlight: textmate
      logo: logo.png
      theme: cerulean
      number_sections: yes
      toc: yes
      toc_float:
        collapsed: yes
        smooth_scroll: no
---

```{r setup, include=FALSE}
knitr::opts_chunk$set(echo = TRUE, message = FALSE, warning = FALSE)
```

# Preparação

Vamos usar dois pacotes para estimar $R_t$, `EpiNow` e `EpiEstim` e também o pacote `projections` para previsão de incidência.

-   Carregando os pacotes:

```{r}
library(pacman)
pacman::p_load(
   rio,          # File import
   here,         # File locator
   tidyverse,    # Data management + ggplot2 graphics
   epicontacts,  # Analysing transmission networks
   EpiNow2,      # Rt estimation
   EpiEstim,     # Rt estimation
   projections,  # Incidence projections
   incidence2,   # Handling incidence data
   epitrix,      # Useful epi functions
   distcrete     # Discrete delay distributions
)
```

-   Importando a base de dados:

```{r}
library(readr)
linelist_cleaned <- read_csv("linelist_cleaned.csv")
glimpse(linelist_cleaned)
```

# Estimando $R_t$ 

$R_t$ é o *número reprodutivo efetivo*. É mais utilizado que o $R_0$ no caso em que a epidemia ou pandemia está ocorrendo e várias medidas estão sendo implementadas. É definido como o número esperado de infecções secundárias por caso infectado no tempo $t$.
