---
title: "Capítulo 3 - Testando Normalidade"
author: "Stat-Tech"
date: "23 de Janeiro de 2021"
output: 
  ioslides_presentation:
    logo: logo2.png
    template: quarterly-report.html
---

## Bibliotecas


```{r warning=FALSE, message=FALSE}
library(tidyverse)
library(ggpubr)
library(rstatix)
library(dplyr)
```

## Base de dados
```{r}
set.seed(1234)
ToothGrowth %>% sample_n_by(supp, dose, size = 1)
```

## Checando Normalidade

- Métodos Visuais

1. **Gráfico de densidade:** fornece um apelo visual para verificar se a distribuição tem forma de sino.
2. **Gráfico QQ:** (quantil-quantil) desenha a correlação entre uma dada amostra e a distribuição normal. Uma linha de referência de 45 graus também é plotada. Num gráfico qq, cada observação é plotada como um único ponto. Se os dados são normais, os pontos devem formar uma linha reta.

## Gráfico de densidade

```{r warning=FALSE, message=FALSE}
library("ggpubr")
ggdensity(ToothGrowth$len, fill = "lightgray")
```


##  Gráfico QQ:
```{r}
ggqqplot(ToothGrowth$len)
```

## Interpretação

Todos os pontos caem aproximadamente próximos à linha de referência, podemos assumir normalidade. 

## Teste de Shapiro-Wilk

- $H_0:$ Os dados seguem uma distribuição Normal
- Se o teste é **significativo**, os dados **não são** normalmente distribuídos.
- O teste de **Shapiro-Wilk** é altamente recomendado para testar normalidade e fornce um maior poder que o teste de Kolmogorov-Smirnov (K-S).
- É baseado na correlação entre os dados e os correposndentes scores normais.

## Teste de Shapiro-Wilk para uma variável

```{r}
ToothGrowth %>% 
  shapiro_test(len)
```
p > 0.05, implicando que os dados não são significativamente diferente da distribuição normal. Em outras palavras, podemos assumir normalidade. 

## Teste de Shapiro-Wilk para dados agrupados

```{r}
ToothGrowth %>% 
  group_by(dose) %>% 
  shapiro_test(len)
```

## Teste de Shapiro-Wilk para múltiplas variáveis

```{r}
iris %>% 
  shapiro_test(Sepal.Length, Petal.Length)
```
Para ambas as variáveis o teste foi significativo (p < 0.05), assim, concluimos que a as variáveis não seguem uma distribuição normal. 

## Gráfico de densidade

```{r}
ggdensity(iris$Sepal.Length, fill = "lightgray")
```

## Gráfico Q-Q

```{r}
ggqqplot(iris$Sepal.Length)
```

## Sumário

- Para amostras maiores que 50, o gráfico Q-Q é preferível porque para grandes amostras, o teste de Shapiro-Wilk se torna muito sensível mesmo para o menor desvio da normalidade.

- Consequentemente, devemos combinar a inspeção visual e o teste estatístico como uma melhor estratégia. 