---
title: "Homogeneidade da Variância"
subtitle: ""
author: "<img src = 'https://raw.githubusercontent.com/stat-techbr/introducao_a_estatistica_com_R/main/logo-stat-tech-color-fundo-escuro-horiz.png' width = '50%'>"
institute: "Edneide Ramalho"
date: "`r Sys.Date()`"
output:
  xaringan::moon_reader:
    lib_dir: libs
    nature:
      highlightStyle: github
      highlightLines: true
      countIncrementalSlides: false
---

# Introdução

-   Descreveremos os métodos para checar a **homogeneidade de variância** em dois ou mais grupos.

-   Alguns testes estatísticos com teste t para amostras independentes e ANOVA, assumem que as variâncias sejam iguais entre os grupos.

- Testes que podemos ser utilizados para acessar a homogeneidade de variâncias:

--
  + **Teste F:** Compara as variâncias de dois grupos. Os dados devem ser **normalmente** distribuídos.

--
  + **Teste de Bartlett**: Compara as variâncias de dois grupos. Os dados devem ser **normalmente** distribuídos.
  
--
  + **Teste de Levene**: Uma alternativa robusta ao teste de Bartlett que é menos sensível aos desvios da normalidade.

--
  + **Teste de Fligner-Killeen**: teste **não-paramétrico** que é muito robusto contra os desvios da normalidade.

---
# Pré-requisito

- Precisaremos carregar o pacote `tidyverse` para auxiliar na manipulação dos dados.

```{r, message=FALSE}
library(tidyverse)
```

--
- Carregando a base de dados `ToothGrowth` e olhando as primeiras linhas:

```{r}
head(ToothGrowth)
```

---
# Pré-requisito
- Olhando algumas características das variáveis usando `glimpse`:

```{r}
glimpse(ToothGrowth)
```

---
# Preparação dos dados

- Temos que transformar a variável `dose` em um fator, originalmente ela está como variável `dbl` (double, numérica)

```{r}
ToothGrowth$dose <- as.factor(ToothGrowth$dose)
```

--

- Checando:
```{r, eval=FALSE}
class(ToothGrowth$dose)
```

--
```{r, echo=FALSE}
class(ToothGrowth$dose)
```

---
# Comparando duas variâncias: Teste F

- **Lembre-se**: Você precisa checar se os dados são normalmente distribuídos. 

- Quando queremos realizar o teste t para duas amostras, por exemplo, necessitamos checar a igualdade de variância nas dua amostras. 

## Hipóteses estatísticas
  + Hipótese nula $(H_0)$: as variâncias dos dois grupos são **iguais**.
  + Hipótese alternativa $(H_1)$: As variâncias são **diferentes**. 

- Computamos o teste F usando a função `var.test()`. O teste considera a razão entre as variâncias de dois grupos, A e B (`Var(A)/Var(B)`). Quanto mais distante de 1 esta razão for, mais forte é a evidência de que as variâncias são diferentes.

---
# Comparando duas variâncias: Teste F

- Vamos testar a igualdade de variâncias entre os dois grupos (OJ e VC) da variável `supp` para a variável `len`:


```{r, eval=FALSE}
table(ToothGrowth$supp)
```

--
```{r, echo=FALSE}
table(ToothGrowth$supp)
```


---
# Comparando duas variâncias: Teste F
- Aplicando o teste:
```{r,eval=FALSE}
resultado <- var.test(len ~ supp, data = ToothGrowth)
resultado
```

--
```{r,echo=FALSE}
resultado <- var.test(len ~ supp, data = ToothGrowth)
resultado
```

--
**Interpretação:** O p-valor (p = 0.23) é maior que o nível de significância de 0.05. Assim, não rejeitamos a hipótese nula (igualdade de variância) e podemos afirmar que não há diferença significativa entre as duas variâncias. 

---
# Comparando múltiplas variâncias

Vamos usar os testes de:

- Bartlett
- Levene
- Flinger-Killen



--
## Hipóteses estatísticas
- Para todos os testes mencionados, a hipótese nula é de que todas variâncias populacionais são iguais, a hipótese alternativa é de que pelo menos uma delas é diferente. Consequentemente, p-valores menores que 0.05 sugerem que as variâncias são significativemente diferentes, e portanto, a suposição de homogeneidade da variância é violada. 

---
# Comparando múltiplas variâncias: teste de Bartlett