---
title: "CORRELAÇÃO EM R"
author: "by Edneide Ramalho"
date: "5/30/2021"
output: html_document
---

Fonte: <https://www.r-bloggers.com/2021/05/correlation-in-r-na-friendliness-accepting-matrix-as-input-data-returning-p-values-visualization-and-pearson-vs-spearman/?utm_source=feedburner&utm_medium=email&utm_campaign=Feed%3A+RBloggers+%28R+bloggers%29>

Muitas vezes necessitamos comaprar diferentes variáveis numéricas, e estudar se estas são linearmente dependentes. Estas informações também podem nos auxiliar a detectar covariáveis e definir fórmulas que se ajustem aos efeitos impostos por estas covariáveis. Temos os métodos de Pearson e de postos de Spearman.

Primeiro, vamos construir uma matriz 10x5 e prrenchê-la com 10 posições aleatórias.

```{r}
# Matriz
dat <- matrix(rnorm(50), nrow=10, ncol=5)
```

-   Susbstituindo 10 valores por NA na matriz:

```{r}
set.seed(877)
naInd <- sample(1:length(dat), 10)
dat[naInd] <- NA
```

```{r}
colnames(dat) <- paste0("col", 1:ncol(dat))
rownames(dat) <- paste0("row", 1:nrow(dat))
```

Vamos definir uma função de correlação que retornará os coeficientes de correlação e os p-valores:

```{r}
mycor <- function(x, ...){
  r <- apply(x, 2, function(j){
    apply(x, 2, function(i){
      as.numeric(cor.test(i,j, ...)$estimate)
    })
  })
  P <- apply(x, 2, function(j){
    apply(x, 2, function(i){
      as.numeric(cor.test(i, j,...)$p.value)
    })
  })
  out <- c()
  out$P <- P
  out$r <- r
  return(out)
}
```

-   Rodando a função na matriz `dat`:

```{r}
time1 <- Sys.time()
myCorDat <- mycor(dat, method="pearson", na.action=na.omit)
time2 <- Sys.time()
```

```{r}
# Run time
runTimeMyCor <- difftime(time2, time1)
runTimeMyCor
```

```{r}
# Result
myCorDat
```

Usar `cor.test` em um loop ou em uma finção `apply` é ineficiente. A função criada demora \~0.02 segundos para rodar em dados de tamanho 50. Uma maneira de contornar isto é instalando o pacote `Hmisc` e usando a função `rcorr()`.

**OBS.:** Ler sobre o pacote `Hmisc`.

```{r}
library(Hmisc)
time1 <- Sys.time()
rcorrDat <- Hmisc::rcorr(dat, type="pearson")
time2 <- Sys.time()
(runTimeRcorr <-  difftime(time2, time1))
```

```{r}
rcorrDat
```

# Gráfico de correlação

```{r}
library(corrplot)
# jpeg("corplotTest.jpg", width=800,
#      height=800,
#      quality=100,
#      pointsize = 24)
corrplot(cor=myCorDat$r,
         p.mat=myCorDat$P,
         type="full", insig="pch", sig.level=.1,
         pch.cex=.9)
# dev.off()
```

Os x\`s no gráfico mostram correlações **não significativas**. Note que o nível de sginificância foi de 10% (0.1), um pouco mais ralaxado do que o usual 5% (0.05).

# Pearson vs. Spearman

A correlação de Spearman, que é um acorrelação de postos (ranking) é mais utilizada para dados assimétricos e com outliers nos dados e detecta correlações fortes entre variáveis x e y.

```{r}
# Defining an unskewed data
x<- 1:50
# Defining a highly skewed data
y<-exp(x)

e1071::skewness(x)
#[1] 0
e1071::skewness(y)
#[1] 5.574573

cor.test(x=x, y=y, method="pearson")
```

```{r}
cor.test(x=x, y=y, method="spearman")
```

```{r}
plot(x, y, pch=16, xlab="x", ylab="y = exp(x)")
```
